【裁判字號】    99,撤緩,33
【裁判日期】    990810
【裁判案由】    聲請撤銷緩刑
【裁判全文】
臺灣苗栗地方法院刑事裁定              99年度撤緩字第33號
聲  請  人  臺灣苗栗地方法院檢察署檢察官
受  刑  人  甲○○
上列聲請人因受刑人犯公共危險案件（臺灣新竹地方法院97年度
交訴緝字第3 號），聲請撤銷緩刑之宣告（99年度執聲乙字第33
1 號），本院裁定如下：
    主  文
聲請駁回。
    理  由
一、聲請意旨略以：受刑人甲○○因犯公共危險案件，經臺灣新
    竹地方法院以97年度交訴緝字第3 號刑事判決（偵查案號：
    臺灣新竹地方法院檢察署96年度偵字第6080號）判處有期徒
    刑8 月、緩刑3 年，緩刑期間付保護管束，並應向指定之公
    益團體、地方自治團體或社區提供240 小時之義務勞務，於
    97年12月29日確定在案；乃於緩刑期前即96年5 月間某日、
    96年6 月上旬某日更犯侵占及詐欺取財罪，經臺灣新竹地方
    法院於98年12月16日以98年度審易字第697 號刑事判決分別
    判處罰金8 千元及有期徒刑4 月，於99年1 月11日確定，足
    認原宣告之緩刑難收其預期效果，而有執行刑罰之必要；核
    該受刑人所為，已合於刑法第75條之1 第1 項第1 款所定撤
    銷緩刑宣告之原因，爰依刑事訴訟法第476 條之規定，聲請
    撤銷其緩刑之宣告等語。
二、按受緩刑之宣告，於緩刑前因故意犯他罪，而在緩刑期內受
    6 月以下有期徒刑、拘役或罰金之宣告確定，足認原宣告之
    緩刑難收其預期效果，而有執行刑罰之必要者，得撤銷其宣
    告，刑法第75條之1 第1 項第1 款固定有明文，然考其立法
    理由為：「現行關於緩刑前或緩刑期間故意犯他罪，而在緩
    刑期內受得易科罰金之有期徒刑之宣告者，列為應撤銷緩刑
    之事由，因認過於嚴苛，而排除第75條應撤銷緩刑之事由，
    移列至得撤銷緩刑事由，俾使法官依被告再犯情節，而裁量
    是否撤銷先前緩刑之宣告；其次，如有前開事由，但判決宣
    告拘役、罰金時，可見行為人仍未見悔悟，有列為得撤銷緩
    刑之事由，以資彈性適用，爰於第1 項第1 款、第2 款增訂
    之」。蓋以刑法緩刑制度係為促進惡性輕微之被告或偶發犯
    、初犯利於改過自新而設，故本條採用裁量撤銷主義，賦予
    法院撤銷與否之權限，特於第1 項規定實質要件為「足認原
    宣告之緩刑難收其預期效果，而有執行刑罰之必要」，供作
    審認之標準。亦即於「得」撤銷緩刑之情形，除具備「於緩
    刑前因故意犯他罪，而在緩刑期內受6 月以下有期徒刑、拘
    役或罰金之宣告確定」事由外，法官應依職權本於合目的性
    之裁量，妥適審酌被告所犯前後數罪間，關於法益侵害之性
    質、再犯之原因、違反法規範之情節是否重大、被告主觀犯
    意所顯現之惡性及其反社會性等情，是否已使前案原為促使
    惡性輕微之被告或偶發犯、初犯改過自新而宣告之緩刑，已
    難收其預期之效果，而確有執行刑罰之必要；此與刑法第75
    條第1 項所定2 款要件有一具備，即毋庸再行審酌其他情狀
    ，應逕予撤銷緩刑之情形不同，合先敘明。
三、經查：
（一）受刑人甲○○前因犯公共危險案件（下稱前案），經臺灣
      新竹地方法院以97年度交訴緝字第3 號刑事判決（偵查案
      號：臺灣新竹地方法院檢察署96年度偵字第6080號）判處
      有期徒刑8 月、緩刑3 年，緩刑期間付保護管束，並應向
      指定之公益團體、地方自治團體或社區提供240 小時之義
      務勞務，於97年12月29日確定在案；乃於緩刑期前即96年
      5 月間某日、96年6 月上旬某日更犯侵占及詐欺取財罪（
      下稱後案），經臺灣新竹地方法院於98年12月16日以98年
      度審易字第697 號刑事判決分別判處罰金8 千元，如易服
      勞役，以新臺幣1 千元折算1 日，及有期徒刑4 月，如易
      科罰金，以新臺幣1 千元折算1 日，於99年1 月11日確定
      等情，有上開判決書及臺灣高等法院被告前案紀錄表各1
      份在卷足佐。顯見受刑人緩刑前因故意犯他罪，而在緩刑
      期內受罰金及6 月以下有期徒刑之宣告，已合於刑法第75
      條之1 第1 項第1 款之得撤銷緩刑事由無疑。然刑法緩刑
      制度係為促進惡性輕微之被告或偶發犯、初犯利於改過自
      新而設，且刑法第75條之1 又賦與法院裁量撤銷與否之權
      限，則受刑人雖合於同法條第1 項第1 款之情形，惟是否
      已足認原緩刑之宣告難收其預期效果，而有執行刑罰之必
      要，仍須視個案具體情形而定。
（二）本件聲請書僅以受刑人於緩刑期前犯侵占及詐欺取財等罪
      ，而受罰金及6 月以下有期徒刑之宣告確定，合於刑法第
      75 條 之1 第1 項第1 款所定得撤銷宣告之原因等語，然
      對於該受刑人如何符合刑法第75條之1 第1 項所定「足認
      原宣告之緩刑難收其預期效果，而有執行刑罰之必要」之
      實質要件，除提出臺灣新竹地方法院98年度審易字第697
      號刑事判決書外，並未提出其他證據以供證明符合撤銷緩
      刑之實質要件，其遽以聲請撤銷上揭緩刑，自值斟酌。
（三）再者，受刑人所犯前、後2 案雖均為故意犯罪，惟其所犯
      後案之犯罪時間（96年5 月間及96年6 月上旬）係在前案
      起訴時間即97年2 月12日前，顯見後案並非於前案偵審程
      序中再犯，其惡性及再犯性自較於前案偵審程序中再犯者
      為低；就時間先後而言，難認受刑人發生在前之侵占及詐
      欺取財犯行足以妨害上開緩刑宣告之預期效果，亦即尚不
      足以此證明受刑人違反先前以其「因一時失慮不致罹刑章
      ，經此次偵審程序，當知所警惕，信無再犯之虞」之預期
      效果。又受刑人後案所犯係意圖為自己不法之所有，而侵
      占離本人所持有之物及以詐術使人將本人之物交付之罪，
      與前案所犯因駕駛動力交通工具肇事致人受傷而逃逸案件
      之犯行罪質不同，其犯罪型態、原因、侵害法益及社會危
      害程度亦為迥異，核無關連或類似性，參以受刑人於後案
      審理期間並已與告訴人及被害人達成和解，此亦據原判決
      詳述在卷，實難以受刑人於緩刑期前所為之侵占及詐欺取
      財犯行，即遽認已達無從期待其能悔改警惕，而有一再危
      害社會疑慮之嚴重程度。且受刑人於前案判決確定（即97
      年12月29日）後，除上開緩刑期前所犯之後案外，並未再
      因其他犯罪受有期徒刑以上之宣告，實難以受刑人於緩刑
      前所為之侵占及詐欺取財犯行，即遽認已達無從期待其能
      悔改警惕，而有一再危害社會疑慮之嚴重程度。此外，復
      無其他具體事證足資認定受刑人有何前所宣告之緩刑難收
      預期效果，而有執行刑罰之必要，自難僅因受刑人於緩刑
      前更犯罪，即認一律應撤銷緩刑，否則前開立法本旨將意
      義盡失，亦與緩刑之目的乃避免短期自由刑之弊，並給予
      受刑人自新機會未盡相符。從而，聲請人執此聲請撤銷受
      刑人前案之緩刑尚難認為有據，本件聲請為無理由，應予
      駁回。
四、據上論斷，應依刑事訴訟法第220 條，裁定如主文。
中    華    民    國    99    年    8     月    10    日
                  刑事第一庭  法  官  林信旭
以上正本與原本無異。
如不服本裁定應於送達後5 日內向本院提出抗告狀。
                              書記官  巫  穎
中    華    民    國    99    年    8     月    10    日

司法院資訊處製作；財團法人民間司法改革基金會備份。
